臺灣花蓮地方法院刑事判決
111年度訴字第61號
公  訴  人  臺灣花蓮地方檢察署檢察官
被      告  查竑志


選任辯護人  陳昭文律師（法扶律師）
上列被告因偽造有價證券等案件，經檢察官提起公訴（110年度
偵字第3956號、第5790號），本院判決如下：
    主  文
查竑志犯偽造有價證券罪，處有期徒刑壹年捌月。未扣案之票據
號碼NO四四四三三五號之本票壹紙沒收。如附表各編號所示之文
件上偽造之「江家豪」之署押均沒收之。
    事  實
一、查竑志與江家豪為朋友，其因購買車輛事宜曾取得江家豪之
    國民身分證、全民健康保險卡正反面照片，竟未經江家豪同
    意，基於意圖供行使之用而偽造有價證券、行使偽造私文書
    之犯意，於民國109年7月31日前某時，在不詳地點，於本票
    號碼NO444335號本票上（下稱系爭本票）虛偽填載本票發票
    日為「109年7月31日」、金額為「新臺幣（下同）3萬元」
    ，並在發票人欄處偽造「江家豪」之署名，並填載江家豪之
    國民身分證號碼、戶籍地址等，及在發票人欄、金額欄及地
    址處捺印指印共4枚，以此方式偽造系爭本票；又在借據、
    保管條、江家豪之國民身分證、全民健康保險卡正反面影本
    上，偽造如附表所示之「江家豪」之署押（數量詳如附表所
    示）。復於109年7月31日，在查竑志當時位於花蓮縣花蓮市
    國民七街之住處，持上開偽造之本票、借據、保管條及江家
    豪之國民身分證、全民健康保險卡正反面影本紙張，向袁偉
    軒借款3萬元，用以表示係江家豪欲向袁偉軒借款之意，足
    生損害於江家豪及袁偉軒對於債務管理之正確性。嗣因江家
    豪輾轉知悉有他人冒用其名義借款，經報警處理後，始循線
    查獲上情。
二、案經江家豪訴由花蓮縣警察局玉里分局報告臺灣花蓮地方檢
    察署檢察官偵查後起訴。
    理  由
壹、證據能力方面
一、按被告以外之人於審判外之言詞或書面陳述，除法律有規定
    者外，不得作為證據。又被告以外之人於審判外之陳述，雖
    不符合同法第159條之1至第159條之4之規定，但經當事人於
    審判程序同意作為證據，法院審酌該言詞陳述或書面陳述作
    成時之情況，認為適當者，亦得為證據；當事人、代理人或
    辯護人於法院調查證據時，知有第159條第1項不得為證據之
    情形，而未於言詞辯論終結前聲明異議者，視為有前項之同
    意，刑事訴訟法第159條第1項及第159條之5分別定有明文。
    本件檢察官、被告查竑志及其辯護人就本案所引之下列供述
    證據，於本院準備程序時，均同意具有證據能力（見本院卷
    第55頁），經本院審酌該等證據之作成情況，核無違法取證
    或其他瑕疵，認均適為本案認定事實之依據，依刑事訴訟法
    第159條之5規定，均有證據能力。
二、又本件認定事實所引用之卷內其餘非供述證據，並無證據證
    明係公務員違背法定程序取得，依同法第158條之4規定反面
    解釋，均有證據能力。
貳、實體方面
一、前開犯罪事實，業據被告於偵訊、本院中坦承不諱，核與證
    人即告訴人江家豪、證人杜金德、張逸淳於警詢、偵訊時證
    述之情節相符（見玉警刑字第1100006541號卷〈下稱警卷〉第
    7頁至11頁、第117頁121頁、玉警刑字第1100010639號卷第3
    頁至7頁、110年度偵字第3956號卷〈下稱偵卷〉第63頁至66頁
    ），並有借據、告訴人之國民身分證及全民健康保險卡正反
    面影本紙張、系爭本票、保管條、花蓮縣警察局玉里分局11
    0 年12月21日玉警刑字第1100013494號函暨鑑定書、門號申
    登查詢資料及職務報告、被告所簽寫之告訴人名字紙張附卷
    可稽（見警卷第65頁至71頁、偵卷第33頁至59頁、第87頁）
    ，足認被告之任意性自白核與事實相符，應堪採信，故本件
    事證明確，被告之犯行洵堪認定，應予依法論科。
二、論罪科刑：
㈠核被告所為，係犯刑法第201條第1項之偽造有價證券罪、刑法
  第216條、第210條之行使偽造私文書罪。
㈡被告先後於系爭本票、借據、保管條及告訴人之國民身分證、
  全民健康保險卡正反面影本紙張上偽造告訴人之署押，乃係出
  於假冒告訴人之名義借款之同一目的，客觀上係於密接之時間
  內所為，主觀上亦係基於相同目的，應認各行為之獨立性極為
  薄弱，依一般社會觀念難以強行分離，在刑法評價上，以視為
  數個舉動之接續施行，合為包括之一行為予以評價，較為合理
  ，應論以接續犯。
㈢被告在借據、保管條及告訴人之國民身分證、全民健康保險卡
  正反面影本紙張上偽造告訴人之署押，以及在系爭本票上偽造
  告訴人之署押，分別為偽造私文書與偽造有價證券之階段行為
  ，各為偽造私文書及偽造有價證券之行為所吸收。而被告偽造
  私文書後再持以行使，偽造之低度行為，亦應為行使之高度行
  為所吸收，至被告偽造有價證券後持以行使，其行使偽造有價
  證券之低度行為，則應為偽造之高度行為所吸收，均不另論罪
  。
㈣被告所犯偽造有價證券罪、行使偽造私文書罪，係以一行為觸
  犯數罪名之想像競合犯，依刑法第55條規定，應從一重之偽造
  有價證券罪處斷。
㈤被告成立累犯，惟不予加重其刑之說明：
  ⒈按被告構成累犯之事實及應加重其刑之事項，均應由檢察官
    主張並具體指出證明之方法後，經法院踐行調查、辯論程序
    ，方得作為論以累犯及是否加重其刑之裁判基礎。又所謂檢
    察官應就被告構成累犯事實「具體指出證明方法」，係指檢
    察官應於法院調查證據時，提出足以證明被告構成累犯事實
    之前案徒刑執行完畢資料，例如前案確定判決、執行指揮書
    、執行函文、執行完畢（含入監執行、易科罰金或易服社會
    勞動執行完畢、數罪係接續執行或合併執行、有無被撤銷假
    釋情形）文件等相關執行資料，始足當之(最高法院110年度
    台上字第5660號判決意旨參照)。
  ⒉查本件起訴書於犯罪事實欄記載被告構成累犯之前科，主張
    應依司法院釋字第775號解釋、刑法第47條第1項累犯規定加
    重其刑，且就被告構成累犯之事實及應加重其刑事項，除有
    卷附之臺灣高等法院被告前案紀錄表外，公訴檢察官另提出
    前案確定判決，堪認檢察官已具體指出證明方法。而被告前
    因公共危險案件，經本院以108年度交簡字第22號判決判處
    有期徒刑4月確定，於108年11月14日因徒刑易科罰金執行完
    畢等情，有上開判決、臺灣高等法院被告前案紀錄表在卷可
    參（見本院卷第16頁、第105頁至106頁）。
  ⒊本院審酌司法院釋字第775號解釋之意旨，被告前案所犯之罪
    之保護法益、罪質類型、犯罪手段，與本件犯行均迥然相異
    ，前案與本案間亦無關聯性，尚難以被告曾犯前開案件之事
    實，逕自推認其具有特別之重大惡性，或對刑罰之反應力薄
    弱等教化上之特殊原因，而有加重其最低本刑之必要，揆諸
    前開說明，本件裁量不予加重其刑。另基於精簡裁判之要求
    ，即使法院論以累犯，無論有無加重其刑，判決主文均無庸
    為累犯之諭知(最高法院110年度台上字第5660號判決意旨參
    照)，附此敘明。
㈥本件是否有刑法第59條之適用：
　⒈刑法第201條第1項偽造有價證券罪之法定刑為「3年以上10年
    以下有期徒刑，得併科9萬元以下罰金」，然同為偽造有價
    證券之人，原因動機不一，主觀惡性、手段情節、所生實害
    等犯罪情狀亦未必盡同，或有大量偽造有價證券持以販賣或
    詐欺而擾亂金融秩序之經濟犯罪，甚或僅係因一時失慮或財
    務週轉不靈，偽造而供作調借現金之用，是行為人犯意圖供
    行使之用而偽造有價證券罪所造成危害社會之程度，自因個
    案而異，然法律科處此類犯罪，所設法定最低本刑則屬相同
    ，不可謂不重。
　⒉本院審酌被告係為求借錢周轉，始一時失慮，於借款時，偽
    造系爭本票持以行使，其行使之對象僅1人，且票面金額為3
    萬元，尚非龐大鉅額，亦未經轉讓、流通而為第三人取得，
    對市場交易秩序所造成之危害性，有別於智慧型經濟犯罪大
    量偽造有價證券用以販賣或詐欺而嚴重擾亂社會金融秩序之
    情形。而刑法第201條第1項所定3年以上有期徒刑之法定刑
    ，乃係基於有價證券之廣大流通性，如有偽造，勢將對以信
    用為基礎之金融交易秩序造成不可預估之嚴重損害，此與被
    告本案情節顯屬有別。綜衡上開各情，就被告本案所犯偽造
    有價證券罪，縱以刑法第201條第1項所規定之法定本刑而科
    處最輕本刑有期徒刑3年，猶屬情輕法重，難謂符合罪刑相
    當性及比例原則，在客觀上足以引起一般之同情，尚值憫恕
    ，爰依刑法第59條規定，酌減其刑。
㈦爰審酌被告為順利向袁偉軒借款，竟冒用告訴人之名義偽造系
  爭本票、借據、保管條，並在該等文件與告訴人國民身分證及
  全民健康保險卡正反面影本紙張上偽簽告訴人之署名與指印，
  不僅侵害告訴人之財產法益，更危害票據流通及金融交易秩序
  ，所為實值非難；惟念及被告犯後坦認犯行，犯後態度尚可；
  兼衡被告自陳高職肄業之智識程度、職業為民宿櫃台人員，月
  薪約2萬5,000元之生活狀況（見本院卷第116頁），及被告之
  犯罪目的、動機、手段、獲利程度等一切情狀，量處如主文所
  示之刑。
三、沒收：
㈠按偽造之有價證券，不問屬於犯人與否，沒收之，刑法第205 
  條定有明文。系爭本票既係被告所偽造，且為被告所持有中，
  經被告供承在卷（見本院卷第116頁），應依刑法第205 條規
  定宣告沒收之。
㈡又偽造之印章、印文或署押，不問屬於犯人與否，沒收之，刑
  法第219條定有明文。本件被告所偽造如附表各編號所示之文
  件上「江家豪」之署名及指印，均屬偽造之署押，雖未經扣案
  ，然無證據其業已滅失，故不問屬於被告與否，應均依刑法第
  219條規定宣告沒收。又被告所偽造之借據、保管條及告訴人
  之國民身分證、全民健康保險卡正反面影本紙張，均已交付予
  袁偉軒收執，均已非屬被告所有之物，故不予宣告沒收。
㈢至如附表編號1所示之借據上「借款人」欄位、編號3所示之保
  管條上「交給受託人」欄位中告訴人之署名共2枚，僅在識別
  何人簽署該等文件，並非表示本人簽名之意思，尚不生偽造署
  押問題（最高法院85年度台非字第146號判決意旨參照），亦
  不予宣告沒收。
㈣另被告因本件犯行取得之3萬元雖未扣案，然被告業已全數返還
  予袁偉軒，經被告陳述明確（見本院卷第116頁），倘再予追
  徵其犯罪所得，殊屬重複剝奪被告之財產，而有過苛之虞，爰
  依刑法第38條之2第2項規定，不予宣告沒收、追徵。
據上論斷，應依刑事訴訟法第299條第1項前段，刑法第201條第1
項、第210條、第216條、第55條、第59條、第205條、第219條、
第38條之2第2項，刑法施行法第1條之1第1項，判決如主文。
本案經檢察官張君如提起公訴，檢察官林于湄到庭執行職務。　
中　　華　　民　　國　　111 　年　　7 　　月　　27　　日
　　　　　　　　　刑事第四庭  審判長法　官  梁昭銘　　　
　　　　　　　　　                  法  官　高郁茹　　　
　　　　　　　　　                  法  官  林思婷
以上正本證明與原本無異。
如不服本判決應於收受送達後20日內向本院提出上訴書狀，並應
敘述具體理由。其未敘述上訴理由者，應於上訴期間屆滿後20日
內向本院補提理由書(均須按他造當事人之人數附繕本)「切勿逕
送上級法院」。告訴人或被害人如對於本判決不服者，應具備理
由請求檢察官上訴，其上訴期間之計算係以檢察官收受判決正本
之日期為準。
辯護人依據刑事訴訟法第346條、公設辯護人條例第17條及律師
法第32 條第2項、第36條等規定之意旨，尚負有提供法律知識、
協助被告之義務（含得為被告之利益提起上訴，但不得與被告明
示之意思相反）。
因疫情而遲誤不變期間，得向法院聲請回復原狀。
中　　華　　民　　國　　111 　年　　7 　　月　　27　　日

                                    書記官  黃添民
附錄本案論罪科刑法條：
刑法第201條
意圖供行使之用，而偽造、變造公債票、公司股票或其他有價證
券者，處三年以上十年以下有期徒刑，得併科九萬元以下罰金。
行使偽造、變造之公債票、公司股票或其他有價證券，或意圖供
行使之用而收集或交付於人者，處一年以上七年以下有期徒刑，
得併科九萬元以下罰金。　
刑法第210條
偽造、變造私文書，足以生損害於公眾或他人者，處五年以下有
期徒刑。
刑法第216條
行使第二百一十條至第二百一十五條之文書者，依偽造、變造文
書或登載不實事項或使登載不實事項之規定處斷。
附表：
編號 文件 欄位 偽造私文書上之署名及指印數量 1 借據 借款人 指印1枚   甲方茲向以方借款金額 指印1枚   （甲方）借款人 署名1枚、指印1枚   身分證統編 指印1枚 2 本票（票號NO444335） 金額 指印2枚   發票人 署名1枚、指印1枚   地址 指印1枚 3 保管條 交給受託人 指印1枚   金額 指印1枚   身分證號碼 指印1枚   受託人 署名1枚、指印1枚 4 江家豪之國民身分證及全民健康保險卡正反面影本紙張 署名1枚、指印2枚